最高法院刑事判決　　　　　　　　　　　　　　　九十三年度台上字第一八七七號
　　上　訴　人　 丙○○
　　　　　　　　　　　　（另案在台灣綠島監獄執行中）
　　被　　　告　 庚○○
　　　　　　　　 乙○○
　　　　　　　　 甲○○
　　　　　　　　 丁○○
　　　　　　　　 己○○
　　　　　　　　 戊○○
右上訴人因自訴被告等偽造文書等罪案件，不服台灣高等法院花蓮分院中華民國九十
三年一月十四日第二審判決（九十二年度上訴字第三一一號，自訴案號：台灣台東地
方法院九十二年度自字第十五號），提起上訴，本院判決如左：
    主      文
上訴駁回。
    理      由
一、關於貪污、偽造文書部分
按刑事訴訟法第三百七十七條規定：上訴於第三審法院，非以判決違背法令為理由，
不得為之。是提起第三審上訴，應以原判決違背法令為理由，係屬法定要件。如果上
訴理由狀並未依據卷內訴訟資料，具體指摘原判決不適用何種法則或如何適用不當，
或所指摘原判決違法情事，顯與法律規定得為第三審上訴理由之違法情形，不相適合
時，均應認其上訴為違背法律上之程式，予以駁回。本件原判決認定：自訴之提起應
委任律師行之，自訴人未委任代理人，法院應定期間以裁定命其委任代理人，逾期仍
不委任者，應諭知不受理之判決，刑事訴訟法第三百十九條第二項、第三百二十九條
第二項定有明文。又被告或犯罪嫌疑人所犯最輕本刑為三年以上有期徒刑或高等法院
管轄第一審案件或被告因智能障礙無法為完全之陳述，於審判中未經選任辯護人時，
審判長應指定公設辯護人或律師為其辯護，刑事訴訟法第三十一條第一項亦著有規定
；此項規定，於自訴人提起自訴無資力委任代理人時，並無適用之餘地。查上訴人丙
○○提起本件自訴，並未委任律師為代理人，其自訴之程式顯有未備。第一審法院於
民國九十二年十月二十八日裁定命其於七日內補正，上訴人未遵示補正。雖上訴人以
其無資力委任律師為其辯護，請求法院指定公設辯護人或律師為其辯護云云，惟與刑
事訴訟法第三十一條第一項之規定不合。爰維持第一審諭知不受理之判決，駁回上訴
人在第二審之上訴。已詳敘其應為不受理判決之心證理由，從形式上觀察，並無違背
法令之情形存在。上訴意旨置原判決上開明確論斷於不顧，對於原判決究竟如何違背
法令，仍未依據卷內訴訟資料具體指摘，徒執陳詞，漫指原判決違法，與法律規定得
為第三審上訴理由之違法情形，不相適合，其上訴為違背法律上之程式，應予駁回。
二、關於侵占部分
按刑事訴訟法第三百七十六條所列各罪之案件，經第二審判決者，不得上訴於第三審
法院，法有明文。本件上訴人自訴被告等涉犯刑法第三百三十五條之侵占罪嫌部分，
核屬刑事訴訟法第三百七十六條第三款之案件。依首開說明，既經第二審判決，自不
得上訴於第三審法院，上訴人一併提起上訴，顯為法所不許，此部分亦應予以駁回。
據上論結，應依刑事訴訟法第三百九十五條前段，判決如主文。
中　　　華　　　民　　　國　　九十三　　年　　　四　　　月　　 十五 　　日
                              最高法院刑事第四庭
                                  審判長法官  紀　俊　乾
                                        法官  黃　正　興
                                        法官  劉　介　民
                                        法官  陳　東　誥
                                        法官  黃　一　鑫
      右正本證明與原本無異
                                              書  記  官
中　　　華　　　民　　　國　　九十三　　年　　　四　　　月　　 二十 　　日
                                                                        Ｂ
